【裁判字號】    99,易,451
【裁判日期】    990730
【裁判案由】    竊盜
【裁判全文】
臺灣桃園地方法院刑事判決               99年度易字第451號
公  訴  人  臺灣桃園地方法院檢察署檢察官
被      告  甲○○
上列被告因竊盜案件，經檢察官提起公訴（98年度偵字第28574
號），本院判決如下：
    主  文
甲○○攜帶兇器竊盜，未遂，累犯，處有期徒刑柒月。
    事  實
一、甲○○前因加重竊盜案件，經臺灣板橋地方法院以97年度易
    字第2070號判決，判處有期徒刑4 月確定，於民國97年10月
    2 日易科罰金執行完畢。其在98年10月23日下午至98年10月
    24日凌晨0 時許間之某時，駕駛車牌號碼LW—8515號自用小
    貨車（起訴書誤載為LW─5815號，逕予更正），行經桃園縣
    八德市○○路420 號之工地，見四下無人有機可乘，竟萌生
    不法所有意圖，持客觀上對人之生命、身體具危險性，可供
    兇器使用之鋸子2 把及美工刀1 把（無證據證明係甲○○所
    有），進入上開工地內（無證據證明係有人居住之建築物，
    且無故侵入他人建築物部分未據告訴）欲竊取電纜線。甲○
    ○進入該工地後，先將該處之總電源關閉而著手於行竊之際
    ，因突然停電，該工地之監工乙○○迅即至地下樓察看，甲
    ○○見狀即將所攜帶之前開工具棄置現場後逃逸，致未得逞
    。嗣因乙○○發覺甲○○駕駛之上開自用小貨車及調閱現場
    監視錄影帶後，報警處理，始悉上情。
二、案經桃園縣政府警察局八德分局報請臺灣桃園地方法院檢察
    署檢察官偵查起訴。
    理  由
一、證據能力之說明
  (一)按被告之自白或不利於己之供述，非出於強暴、脅迫、利誘
    、詐欺、疲勞訊問、違法羈押或其他不正之方法，且與事實
    相符者，得為證據。被告陳述其自白係出於不正之方法者，
    應先於其他事證而為調查。該自白如係經檢察官提出者，法
    院應命檢察官就自白之出於自由意志，指出證明之方法。刑
    事訴訟法第156 條第1 項、第3 項分別定有明文。查被告於
    準備程序、審判期日對於公訴檢察官所提出其警詢及偵查訊
    問筆錄之證據能力均不爭執，本院亦查無明顯事證足認檢察
    官及警察機關於製作該等筆錄時，有對被告施以法所禁止之
    不正方法等情事，是被告審判外不利己之陳述筆錄係出於其
    任意性所製作，具證據能力。
  (二)次按被告以外之人於審判外之言詞或書面陳述，除法律有規
    定者外，不得作為證據。被告以外之人於審判外之陳述，雖
    不符前4 條（指刑事訴訟法第159 條之1 至第159 條之4）
    之規定，而經當事人於審判程序同意作為證據，法院審酌該
    言詞陳述或書面陳述作成時之情況，認為適當者，亦得為證
    據。查被告於審判程序中對於被告以外之人證人即上開工地
    監工乙○○於審判外之書面陳述筆錄及其他文書證據之證據
    能力均不爭執，檢察官對此等證據之證據能力亦不爭執，復
    本院認其作成之情形並無不當，經審酌後認為適當，故證人
    乙○○之警詢、偵查筆錄係證明犯罪事實存否所必要之證據
    ，而足見審判外筆錄及文書具相當之可信性，依前述「同意
    性」之傳聞法則例外規定，被告以外之人於審判外之陳述具
    證據能力。又車籍查詢基本資料為公務員職務上製作之紀錄
    、證明文書，復與本案待證事實有（自然）關聯性，且查無
    認有違背法定程序或經偽造、變造所取得，而顯有不可信之
    情況，是有證據能力；另檢察官所提之門號0000-000000 號
    行動電話雙向通聯紀錄查詢資料，係機械式紀錄通話之時間
    及對象，與供述證據須要自然人觀察、記憶、陳述之特質不
    同，並無供述證據在本質上之不可靠性及不確定性，其性質
    非傳聞而不適用傳聞法則之規定，應屬刑事訴訟法第165 條
    之1 第2 項規定之證物，且因被告對檢察官提出之上開資料
    之證據能力不爭執；而查獲照片、監視器翻拍照片、扣案物
    品，經合法搜索、扣押所得，復均與待證事實有關聯性之證
    物，又查無認有違背法定程序或經偽造、變造等不法手段所
    取得之情事，均有證據能力。
三、犯罪事實之認定
  (一)訊據被告甲○○固不否認有上開時間，駕駛其所有的車牌號
    碼LW─8515號自用小貨車至桃園縣八德市○○路420 號工地
    之事實，惟矢口否認有何竊盜犯行，辯稱：伊以裝潢為業，
    當日與友人相約玩賭博性電玩，因伊所駕駛之小貨車行駛至
    前開工地時故障，遂將該車停放在該工地路邊，要等待其友
    人前來載伊，又因尿急且路邊有攝影機，於是走進工地暗角
    處解手。此際，見到工地一樓天花板之圓形裝潢樣式特殊，
    因而特別留意，遂滯留現場觀看云云。惟查：上開犯罪事實
    業據證人乙○○於偵查中具結證稱：當日其於工地內值班，
    凌晨0 時整，突然發現斷電，其先檢查開關箱是否跳電，接
    著搭電梯至地下1 樓，踏出電梯門走2 步，隨即發現被告自
    其右手處即設置電錶之處所跑出，經過其面前往樓梯跑上去
    ，其在後追趕，然仍為被告逃逸，遂以電話報警，其由監視
    器畫面發現有部LW─8515號小貨車停留現場，且被告自該小
    貨車下車。地下室之電線並未遭竊，但總電源遭關閉，其懷
    疑被告關閉電源後要竊取電線，且樓梯遺留有鋸子及刀子，
    該工具並非其工地所有，其在地下室發現被告，然地下室並
    無裝潢，工地裝潢部分係在1 樓以上位置等情綦詳（參偵查
    卷第29頁至第30頁），核與其在第1 次警詢中稱：當日其在
    辦公室看工程圖，辦公室內電燈突然熄滅，其至地下室察看
    ，在地下室發現乙名男子位於電錶箱前欲下手剪電線，經該
    名男子發現其在地下室後，該男子即向上樓層跑等語（參偵
    查卷第9 頁至第10頁），而其後於第2 次警詢中則稱：當時
    嫌犯手中並未持有工具，經其詢問工地內師傅確定遺留現場
    之工具並非現場工人所有，且其當天在竊案發生前巡視工地
    時，並無工具在場，反係竊嫌侵入後始有工具遺留，且總電
    源處確實遭人動過等語合致（參偵查卷第11頁至第12頁）。
    證人乙○○於警詢中所稱至現場地下室檢查時，所發現入侵
    之該名男子有無持工具乙節，前後所述固有歧異，然查依一
    般經驗法則，被害人就同一被害事實，反覆接受不同司法人
    員之訊問，被害人在各次訊問時，是否均能作精確陳述，因
    被害人主觀上所具備記憶及描述事物之能力而有不同，甚至
    與訊問者訊問之方式、態度及被害者臨場之情緒亦有關聯，
    其陳述再透過不同紀錄人員之紀錄，在筆錄的記載上呈現若
    干差異，實屬無可避免（參最高法院92年度台上字第1961號
    判決意旨），遑論證人乙○○於第2 次警詢及偵查中所證述
    情節均相吻合，顯係其於案發之初，乍逢竊案，於發現竊嫌
    及現場遺留之工具後，依其當時觀察之情狀推知被告係持現
    場遺留之工具前往該工地欲剪斷電纜線而行竊，是以於第1
    次警詢時將觀察所得簡短描述，至其後歷次受訊時，方將該
    日發現情節之始末鉅細靡遺陳述，因而有上開不一致之處，
    惟其所證在何處發現被告，被告逃逸之情形，總電源於案發
    前後之變化及現場狀況等基本事實，始終並無二致，業如前
    述，自不得遽以其證言有若干細節上可容許之小部分瑕疵即
    不予採信。復參酌現場監視翻拍照片所示，畫面中之男子於
    停放工地路邊之小貨車後門彎腰取物，手中似握有物品等情
    狀，並有監視錄影翻拍照片在卷可佐（參偵查卷第20頁至第
    22頁），且對於該照片中所停放之小貨車即為被告所停放一
    情，此為被告是認在卷（參本院卷第11頁），且有車籍查詢
    資料可稽（參偵查卷第17頁），益徵證人乙○○前開所證為
    真。足認被告在上開時間，駕駛前述小貨車，行經上開工地
    ，將該小貨車停放工地旁路邊，隨即持前開鋸子及美工刀，
    進入上開工地後，先至地下樓將該處之總電源關閉，欲竊取
    電線之際，因突然停電，證人乙○○前往設置總電源之地下
    樓察看，甲○○見狀即將所攜帶之前開工具棄置現場後逃逸
    之事實。
  (二)至被告固以前開情詞置辯，然查：現場工地之地下室並未有
    裝潢乙節，業據證人乙○○證述詳實，已如前述，又即令現
    場1 樓以上有特殊裝潢足以吸引被告目光，然深夜時分，現
    場並無燈光而呈昏暗一情，並據被告是認在卷（參本院卷第
    20頁），則其如何駐足詳細觀看，又何以其竟至地下樓總電
    源開關處，旋於乍見證人乙○○出現時，又慌亂逃離現場？
    是以被告前開行止之怪異，已啟人疑竇。再者，被告對於上
    開時地停留之原因，於偵查中證稱係因其車子故障遂停在門
    口，借用路旁收取餿水者之行動電話撥打其胞弟張蓬權所持
    用之門號0000-000000 號行動電話，通話後直接告知其胞弟
    至上開處所載伊云云；嗣於本院審理中更易前詞辯稱：原本
    要打電話要伊胞弟張蓬權前來載伊，但張蓬權未接聽電話，
    後來電話不能打隨即走出云云。惟查，前述小貨車於案發後
    ，業經被告駕駛取回迄今仍放置家中尚未修理乙節，業據被
    告於本院審理中自承在卷（參本院卷第19頁），堪認該小貨
    車尚能發動行駛，則是否因故障而於上開時、地停留即非無
    疑，況該小貨車既尚能行駛，有何必要於深夜之際，勞煩胞
    弟因此前來搭載。又繹之被告上開所辯，對於其胞弟張蓬權
    有無接聽電話，彼等有否對話乙節，於警詢中未曾提及隻字
    片語，且於偵查及本院審理中所述前後矛盾，是以前開所辯
    是否屬實尤值存疑。又查，經檢察官依職權調閱被告所辯其
    胞弟張蓬權所持用之門號0000-000000 號行動電話之雙向通
    聯紀錄，該電話於98年10月23日下午10時57分45秒迄98年10
    月24日上午7 時59分30秒止，其間並未有任何通話紀錄，且
    該門號於98年10月23日下午10時57分45秒之最後通話紀錄，
    其通話類別為「發話」，基地台位置為「桃園縣中壢市○○
    路1 號6 樓頂」等情，此有台灣大哥大資料查詢及雙向通聯
    紀錄各1 份在卷可佐（參偵查卷第37頁至第38頁）。堪認該
    時間係該門號之持用人在桃園縣中壢市地區撥出予其他門號
    ，並非其他門號持用人撥入之「受話」狀態，且被告於其前
    開所辯之時間內，亦未有任何撥打其胞弟張蓬權門號之情形
    ，是被告上開所辯，核與上開事實相左，顯係卸責之詞難以
    憑採。
  (三)綜上所述，本案事證已臻明確，被告如事實欄所載之犯行洵
    堪認定，應予依法論科。
四、論罪科刑之法律適用
  (一)按刑法第321 條第1 項第3 款之攜帶兇器竊盜罪，係以行為
    人攜帶兇器竊盜為其加重要件，此所謂兇器，其種類並無限
    制，凡客觀上足以對人之生命、身體、安全構成威脅，具有
    危險性之兇器均屬之，且須行竊時攜帶此種具有危險性之兇
    器為已足，並不以攜帶之初有行兇之意圖為必要，最高法院
    著有79年台上字第5253號判例可資參照。查被告持以為本件
    犯行之鋸子2 把及美工刀1 把，係金屬材質，堪認客觀上係
    屬足以傷害人之生命、身體之器械，為具有危險性之兇器，
    被告持以為本件犯行，核其所為，係犯刑法第321 條第2 項
    、第1 項第3 款攜帶兇器加重竊盜未遂罪。又被告有事實欄
    所載犯罪科刑之執行紀錄，此有臺灣高等法院被告前案紀錄
    表附卷足參，其於有期徒刑執行完畢後5 年以內，以故意再
    犯本件最重本刑為有期徒刑以上之罪，為累犯，應依刑法第
    47條第1 項之規定，加重其刑。其於上開時間進入前述工地
    地下室搜尋財物，並將總電源關閉以便利剪斷電線之舉，已
    著手於竊盜行為之實行，而未生移置財物於自己實力支配下
    之結果，為未遂犯，應依刑法第25條第2 項之規定減輕其刑
    ，又其刑有加重及減輕者，並依刑法第71條第1 項規定，先
    加後減之。
  (二)爰審酌被告智識程度並無明顯不足之情形，年值盛壯，不循
    正當方式憑恃己力以供生活之需，竟臨時起意而為竊盜犯行
    ，動機非善，其上開竊盜行為固未竊得財物，被害人尚未受
    有實質上財物損害，惟其恣意進入他人工地而欲竊盜他人財
    物，所使用之行為方式足使被害人心生驚懼不安，而嚴重影
    響財產安全，所生危害非微，其輕忽他人財產法益，行為至
    為可議，另其已有如事實欄所載之前案判決及執行紀錄，自
    應予以相當之非難，兼衡被告犯罪之動機、目的、手段，及
    犯後態度等一切情狀，核情量處如主文所示之刑，以資懲儆
    。
  (三)扣案之鋸子2 把及美工刀1 把，依證人乙○○前開所證雖可
    認定係被告持以供被告犯本件竊盜罪所用之物，然於本件被
    告始終否認犯行之下，亦無證據證明該扣案物係被告所有，
    爰不予宣告沒收，附此敘明。
據上論斷，應依刑事訴訟法第299 條第1 項前段，刑法第321 條
第1 項第3 款、第2 項、第47條第1 項、第25條第2 項，刑法施
行法第1 條之1 第1 項、第2 項前段，判決如主文。
本案經檢察官梁光宗到庭執行職務。
中    華    民    國    99    年    7     月    30    日
              刑事第六庭  審判長法  官  錢建榮
                                法  官  黃翊哲
                                法  官  呂美玲
以上正本證明與原本無異。
如不服本判決應於收受判決後10日內向本院提出上訴書狀，並應
敘述具體理由。其未敘述上訴理由者，應於上訴期間屆滿後20日
內向本院補提理由書(均須按他造當事人之人數附繕本)「切勿逕
送上級法院」。
                                書記官  李玉華
中    華    民    國    99    年    8     月    2     日
附錄本案論罪科刑法條：
中華民國刑法第321條
（加重竊盜罪）
犯竊盜罪而有左列情形之一者，處 6 月以上、 5 年以下有期徒
刑：
一、於夜間侵入住宅或有人居住之建築物、船艦或隱匿其內而犯
    之者。
二、毀越門扇、牆垣或其他安全設備而犯之者。
三、攜帶兇器而犯之者。
四、結夥三人以上而犯之者。
五、乘火災、水災或其他災害之際而犯之者。
六、在車站或埠頭而犯之者。
前項之未遂犯罰之。

司法院資訊處製作；財團法人民間司法改革基金會備份。
